# 资产租赁的处理

提问人：wxwht2006 时间：2015-09-15 17:02:27
陈老师，您好。想咨询您一下关于租赁的问题。A公司与B市公安局的协议，将自建资产租赁给对方，并收取租金。建设期和租赁期内，设备和设施的产权属A公司所有，B市公安局在租赁期内享有对租赁物的独家使用权。租赁期内，A公司为公安局提供租赁物（摄像机、传输线路等设备设施 2 亿元，折旧年限定为 10 年）、系统运维、管理、运行和培训等服务，租期 10 年，每年共收取租金 1 个亿（不能具体分清各项服务收入的金额）。A公司每年运维费及维修耗材等在 3500 万左右（不能确定，以实际发生为准）。请问上述事项是否为融资租赁？若为融资租赁，每年发生的金额较大运维费及维修耗材等履约成本怎么处置？若不是融资租赁，是否能按经营租赁处理，收入平均摊，每年资产折旧及履约成本作为业务成本？若也不是，请问如何处理好？谢谢

回答人：chenyiwei
该项目名为租赁，实际上是一个BOT项目。首先需将合同总价（每年 1 亿元租金）合理区分为对建造成本的补偿和对后续运维服务的收费两部分（每年发生的运维费及维修耗材成本加上一个合理利润率作为对后续每年运维服务的收费，其余部分为对建造成本的补偿，例如假设运维服务和提供耗材的成本加成率为 10 ％，则这部分收入为每年 3850 万，剩余 6150 万就是对建造成本的补偿）。建造合同应确认的收入总额为合同总价中对建造成本的补偿部分的折现值。具体核算请参考《企业会计准则解释第 2 号》第五条中的金融资产模式。

提问人：wxwht2006 时间：2015-09-28 13:23:42
谢谢，陈老师。 但若不能分清后续运维服务的收费，不按BOT核算，是否可以按租赁来处理？我看到有上市公司按经营租赁来处理的？妥吗？

回答人：chenyiwei
如果按租赁处理，且总价固定的，则只能是融资租赁。所以该合同仍然是融资租赁和后续服务的组合，仍需将合同总价区分为建造价款和后续服务价款两部分，分别核算，在租赁期开始日只能将前一部分的折现值确认为收入。仍然无法回避BOT模式下“不能分清后续运维服务的收费”的问题。简单地作为经营租赁处理，将总价在约定年限内按直线法分摊的处理是不恰当的。